【裁判字號】    99,台上,2085
【裁判日期】    990408
【裁判案由】    強盜
【裁判全文】
最高法院刑事判決            九十九年度台上字第二０八五號
上  訴  人  甲○○
選任辯護人  柯淵波律師
上  訴  人  乙○○
選任辯護人  陳魁元律師
上列上訴人等因強盜案件，不服台灣高等法院高雄分院中華民國
九十九年一月二十六日第二審更審判決（九十八年度上更(一)字第
一一二號，起訴案號：台灣高雄地方法院檢察署九十六年度偵字
第二五○五六號），提起上訴，本院判決如下：
    主  文
上訴駁回。
    理  由
按刑事訴訟法第三百七十七條規定：上訴於第三審法院，非以判
決違背法令為理由，不得為之；是提起第三審上訴，應以原判決
違背法令為理由，係屬法定要件。如果上訴理由書狀並非依據卷
內訴訟資料具體指摘原判決不適用何種法則或如何適用不當，或
所指摘原判決違法情事顯與法律規定得為第三審上訴理由之違法
情形不相適合時，均應認其上訴為違背法律上之程式，予以駁回
。本件原判決綜合全案證據資料，本於事實審法院之推理作用，
認定上訴人甲○○、乙○○有其事實欄所載加重強盜犯行，因而
維持第一審論上訴人等以結夥攜帶兇器強盜罪（甲○○為累犯）
，量處甲○○有期徒刑八年，乙○○有期徒刑七年六月之判決，
而駁回上訴人等在第二審之上訴。已詳敘其所憑證據及認定之理
由，對於上訴人等否認犯罪暨所辯各語何以均不足採信，亦逐一
加以指駁及說明，俱有卷存證據資料可資覆按。甲○○上訴意旨
略稱：本件強盜案係因警方監聽被害人楊竣隆販賣毒品案件而得
知，參照楊竣隆及另一被害人盧雅芳均有販賣毒品前科紀錄，且
於被害後均未報案，迄七個月後經警方調查始被動供出被強盜（
下或稱「強劫」）之情；而伊等雖取得被害人等之金融卡，但並
未逼問密碼，亦未盜領被害人等銀行帳戶內存款，可見本件係毒
品交易而衍生之財務糾紛，原審對此有利於伊之事項未予調查釐
清，自有不當。又伊於警詢時因毒癮發作，精神不振，警詢筆錄
之製作係出於疲勞詢問，並非出於自由意識，應無證據能力，原
判決採為伊犯罪之證據，顯有違誤。再伊事後已坦承犯案，且主
動與乙○○將信用卡及皮包等物品返還被害人等，原判決未依證
人保護法第十四條第一項或刑法第五十九條規定減輕其刑，亦有
未合云云。乙○○上訴意旨略以：原判決既謂甲○○於警詢之陳
述與其於偵訊時所述大致相符，則採用其偵查中之陳述作為伊犯
罪之證據即可，無須再引用其警詢筆錄，是甲○○之警詢筆錄顯
不符合傳聞法則例外之必要性條件。且甲○○於警詢時因毒癮發
作，精神不振，其陳述非出於自由意識，應無證據能力；況第一
審勘驗甲○○警詢錄音帶結果，與警詢筆錄記載有諸多不符之處
，原判決採為伊犯罪之證據，顯有不當。又甲○○於警詢時僅供
稱伊提議要強劫毒品，至於財物部分則係綽號「阿義」之不詳姓
名成年男子（或綽號「義仔」，下稱「阿義」）者臨時提議，原
審未查明強劫財物部分是否為伊提議之範圍，遽論以共同正犯，
顯有未合。再伊若怕遭被害人等懷疑涉及本件強劫案，大可不必
上車，僅讓甲○○與「阿義」上車強劫財物即可，可見伊對於甲
○○等人強劫被害人等財物之事並不知情，原審對此有利於伊之
事項未予審酌，亦屬違誤。此外，甲○○於警詢及偵查中均陳明
伊等目的僅係在強劫毒品，而被害人被強劫財物後，遲未敢報案
，甚至私下與伊聯絡取回信用卡及皮夾等物品，並表示不予追究
，參酌被害人等均有販賣毒品紀錄，可見甲○○所述應屬可信，
原判決竟置之不論，亦有可議云云。惟證據之取捨及事實之認定
，均為事實審法院之職權，倘其採證認事並未違背證據法則，自
不得任意指為違法而執為適法之第三審上訴理由。原判決對於其
如何認定上訴人等於民國九十五年三月三日夜間，夥同「阿義」
共三人攜帶兇器（刀子一把）強劫楊竣隆所有之手錶、戒指、行
動電話、背包、現金卡及現金新台幣（下同）五萬餘元，暨盧雅
芳所有之手鍊、戒指、項鍊及手提包（內含皮夾一只、信用卡及
現金一萬餘元）等財物之事實，已詳敘其憑據。縱上訴人等原先
併有向被害人等強劫毒品之意圖，而楊竣隆、盧雅芳為避免遭警
方追查渠等涉嫌毒品案件而遲未報案，甚至私下與上訴人等聯絡
取回部分被劫財物，但此並不影響於上訴人等強劫被害人等所有
上開財物犯行之認定。況原審已就甲○○所供有意強劫毒品一節
加以調查，並於判決內說明何以不能證明上訴人等強劫毒品之理
由綦詳（見原判決第十四頁第十二至十七行）。甲○○上訴意旨
任憑己意，對於原審此項採證認事職權之適法行使任意指摘，自
非適法之第三審上訴理由。又甲○○於原審雖辯稱：伊於警詢時
因毒癮發作，精神不振，警詢筆錄並非出於自由意識，應無證據
能力云云。然原審已對此詳加調查，並於判決內說明其所辯何以
不足採信之理由綦詳（見原判決第三頁第十行至第四頁倒數第十
一行）。甲○○上訴意旨並未具體指摘原判決此項論斷有如何違
背證據法則之情形，猶執其在原審之同一辯解，漫指原判決採證
不當，亦非合法之第三審上訴理由。再得依證人保護法第十四條
第一項之規定減輕或免除其刑者，以經檢察官事先同意者為前提
；而得依刑法第五十九條之規定酌量減輕其刑者，亦須以其犯罪
情狀顯可憫恕為要件。甲○○於原審並未主張其業經檢察官事先
同意其適用證人保護法第十四條第一項之規定，亦未說明其犯罪
情狀究有如何顯可憫恕之情形，任意指摘原判決未依上述規定減
輕其刑，自難認係適法之第三審上訴理由。又甲○○於警詢之陳
述雖與偵訊時所述大致相符；但原判決已說明：甲○○於警詢之
陳述除具有較可信之特別情況外，其陳述內容又敘及強劫被害人
等財物之實際經過情形，若欲判斷乙○○是否成立犯罪，實有參
酌甲○○警詢陳述之必要性等情綦詳。是原判決以甲○○於警詢
時對於本件強盜之實際經過情形陳述較詳盡，認對於證明本件犯
罪事實具有必要性，而採為犯罪之證據，難謂與證據法則有違。
乙○○上訴意旨執此指摘原判決不當，亦非合法之第三審上訴理
由。再第一審勘驗甲○○警詢錄音帶結果，其中部分陳述細節與
警詢筆錄之記載雖略有出入，然依該勘驗筆錄內容以觀，甲○○
已供承本件強盜犯行不諱，嗣於檢察官偵訊時所供主要情節亦大
致相同，是警詢筆錄就部分犯罪細節記載略有出入，並不影響於
該警詢筆錄整體之正確性，原判決採為證據，尚難指為違法。況
本件縱捨棄該警詢筆錄，原判決依據其他證據資料（如被害人等
之指證及甲○○之偵訊筆錄等），亦應為同一之判決。上訴意旨
執此無關宏旨之細節問題指摘原判決不當，亦非適法之第三審上
訴理由。又甲○○於警詢時雖供稱：乙○○提議強劫毒品，而「
阿義」則說要搜刮財物等語；然亦供稱：作案之刀子係伊所有，
手銬係「阿義」所提供，而透明膠帶係乙○○購買的；強劫財物
後，伊與乙○○及「阿義」各分得贓款約二萬元；乙○○怕被害
人等懷疑其唆使強劫，在伊與「阿義」控制被害人等之行動時，
故意在旁說「你們怎麼這樣」等語。故縱認乙○○原先僅起意強
劫毒品，但「阿義」提議強劫被害人等之財物後，乙○○不僅未
反對，反而仍提供作案工具（透明膠帶）並假意質疑甲○○與「
阿義」強劫被害人等財物之舉動，以掩飾其參與犯行，事後又朋
分強劫所得之贓款花用，足見其顯已同意「阿義」之提議而參與
共犯本件強盜罪，自仍應負共同正犯之責。則乙○○原先有無提
議強劫毒品一節，與本件犯罪事實之認定暨判決結果均無影響；
至被害人等於事後遲未向警方報案，並私下與上訴人等聯絡取回
部分被劫財物，此固有可能係因顧忌遭警方追查渠等涉嫌毒品犯
行所致，然此與上訴人等有無本件強劫犯行之認定亦無重要關聯
，乙○○上訴意旨執此無關判決結果之問題指摘原判決不當，亦
非合法之第三審上訴理由。至上訴人等其餘上訴意旨，無非仍就
原審採證認事職權之適法行使，暨原判決已明確論斷說明之事項
再為爭執，並對其等有無參與本件加重強盜犯行之單純事實為爭
辯，均非依據卷內資料具體指摘原判決有何違背法令情形，顯與
法律規定得為第三審上訴理由之違法情形不相適合。揆之首揭說
明，其等上訴均為違背法律上之程式，應併予駁回。
據上論結，應依刑事訴訟法第三百九十五條前段，判決如主文。
中    華    民    國  九十九  年    四    月    八    日
                      最高法院刑事第八庭
                          審判長法官  洪  文  章
                                法官  王  居  財
                                法官  郭  毓  洲
                                法官  黃  梅  月
                                法官  邱  同  印
本件正本證明與原本無異
                                      書  記  官
中    華    民    國  九十九  年    四    月   十二   日
                                                     ｍ

司法院資訊處製作；財團法人民間司法改革基金會備份。
